【裁判字號】    98,上易,514
【裁判日期】    980526
【裁判案由】    恐嚇取財
【裁判全文】
臺灣高等法院臺中分院刑事判決         98年度上易字第514號
上  訴  人  臺灣苗栗地方法院檢察署檢察官
上  訴  人
即  被  告  丙○○
上列上訴人因恐嚇取財案件，不服臺灣苗栗地方法院96年度易字
第1205號中華民國98年1月15日第一審判決（起訴案號：臺灣苗
栗地方法院檢察署96年度偵字第2312號），提起上訴，本院判決
如下：
    主  文
原判決關於丙○○部分撤銷。
丙○○共同犯恐嚇取財罪，累犯，處有期徒刑壹年陸月，減為有
期徒刑玖月。
    事  實
一、丙○○前因違反槍砲彈藥刀械管制條例案件，經臺灣苗栗地
    方法院判處有期徒刑6月確定，於民國93年4月21日易科罰金
    執行完畢。丙○○因所開設位在苗栗縣苗栗市新英里新勝11
    之1號之「苗栗氧氣場」，於95年9月間，遭戊○○與壬○○
    共同先後三次入內竊取其所有之音響、喇叭、石頭、木雕、
    碗盤等物（戊○○、壬○○所犯之共同竊盜罪，業經本院96
    年度上訴字第2634號判決確定）。丙○○自壬○○處知悉戊○○亦參與上揭竊盜犯行，因不甘損失，將上情告知子○○
    、己○○（子○○經原審判決有期徒刑10月、減為有期徒刑
    5月，己○○判處有期徒刑1年2月，減為有期徒刑7月，均未
    上訴而告確定）後，欲與戊○○對質，於96年4月12日下午3
    時許，先要求不知情之彭添財駕駛車號1406－PQ號自用小客
    車搭載子○○、己○○及壬○○（另經檢察官為不起訴處分
    ），前往苗栗縣苗栗市玉苗里西勢美北8號戊○○住處，由
    壬○○叫戊○○上車，一同前往苗栗縣苗栗市西山公墓；丙○○則另由其不知情之胞弟徐鴻榮駕駛車號A3－3868號自用
    小客車，載往該處與之會合。抵達現場後，不知情之彭添財
    及徐鴻榮2人則仍留在車內，丙○○與子○○、己○○及戊○○、壬○○等人會合後，丙○○、子○○、己○○即要求
    戊○○與壬○○對質，因戊○○一再否認有與之共同竊盜之
    行為，子○○遂以預先準備好之西瓜刀砍劈戊○○之左大腿
    ；己○○則持彭添財所駕上開車輛上之拐杖鎖揮打戊○○嘴
    部，致戊○○受有左大腿深部撕裂傷（22x 10公分）併肌肉
    斷裂、左上唇穿刺傷、上下門齒斷裂等傷害（傷害部分業據
    戊○○撤回告訴，另經原審判決公訴不受理確定在案）。
二、戊○○遭子○○、己○○二人毆打後，復經壬○○在場再三
    指證歷歷伊確實有共同參與竊取丙○○「苗栗氧氣場」內之
    財物，遂坦認有與壬○○共同犯上述竊盜犯行。丙○○、子
    ○○、己○○見狀，且均明知丙○○遭竊取物品之價值並未
    達100萬元，竟共同基於恐嚇取財之犯意聯絡，要求謝錦鴻
    提出新臺幣100萬元之鉅額賠償，戊○○因畏懼再度遭受子
    ○○、己○○二人持刀棍劈砍、毆打之傷害行為，而同意理
    賠丙○○100萬元，丙○○見目的已達，於交代子○○、己○○2人與戊○○處理後續金錢交付事宜後，即與壬○○共
    同搭乘不知情之徐鴻榮駕駛之車輛先行離去。嗣後子○○、
    己○○二人將戊○○送醫一事告知丙○○，而戊○○之表弟
    辛○○（另經檢察官為不起訴處分）得知上情，乃從中斡旋
    ，丙○○因深知所受損害未達100萬元，遂同意將理賠金額
    降為50萬元，丙○○即於96年4月19日晚間7時30分許，在其
    胞徐鴻榮及斡旋者辛○○陪同下，前往苗栗市大千醫院戊○○病房，拿取戊○○日前即96年4月12日在西山公墓遭恐嚇
    時，所同意支付，而事後又經辛○○斡旋降低之50萬元，其
    中30萬元為現金，所餘之20萬元戊○○則開立本票。嗣因戊○○無力支付20萬元之本票票款，改由庚○○出面協商，丙○○亦同意將票款20萬元，降低為10萬元，並當場將本票交
    由庚○○退還戊○○，且於96年5月2日晚間9時20分許，丙○○與不知情之謝瑩亮，前往戊○○住處欲索取所剩餘款10
    萬元時，因戊○○已於96年4月30日晚間8時許，將協商之10
    萬元交由辛○○轉交予子○○，然子○○未將款項轉交丙○○，而戊○○亦已無力再負擔任何款項，遂報警處理而查獲
    上情。
三、案經戊○○訴由苗栗縣警察局移送臺灣苗栗地方法院檢察署
    檢察官偵查起訴。
    理  由
壹、程序方面：
一、按被告以外之人於偵查中向檢察官所為陳述，除顯有不可信
    之情況者外，得為證據，同法第159條之1第2項定有明文。
    偵查中對被告以外之人所為之偵查筆錄，或被告以外之人向
    檢察官所提之書面陳述，性質上均屬傳聞證據。惟現階段刑
    事訴訟法規定檢察官代表國家偵查犯罪、實施公訴，依法其
    有訊問被告、證人及鑑定人之權，證人、鑑定人且須具結，
    而實務運作時，檢察官偵查中向被告以外之人所取得之陳述
    ，原則上均能遵守法律規定，不致違法取供，其可信度極高
    ，職是，被告以外之人前於偵查中已具結而為證述，除反對
    該項供述得具有證據能力之一方，已釋明「顯有不可信之情
    況」之理由外，不宜以該證人未能於審判中接受他造之反對
    詰問為由，即遽指該證人於偵查中之陳述不具證據能力。本
    件證人徐鴻榮、己○○、戊○○、乙○○、彭瑞芳、庚○○
    、子○○於檢察官偵查中所為之陳述（見偵查卷(二)p7-11 、
    37-39、136-137)，其未曾提及檢察官在偵查時有不法取供
    之情形，被告既未反對上開供述具有證據能力，亦未釋明上
    開供述有顯不可信之情況，依上說明，其於偵查中之證言自
    均具有證據能力。
二、按被告以外之人於審判外之陳述雖不符刑事訴訟法第159條
    之1至之4等4條之規定，而當事人、代理人或辯護人於法院
    調查證據時，知有刑事訴訟法第159條第1項不得為證據之情
    形，而未於言詞辯論終結前聲明異議者，視為有前項之同意
    ，同法第159條之5定有明文。立法意旨在於傳聞證據未經當
    事人之反對詰問予以核實，原則上先予排除。惟若當事人已
    放棄反對詰問權，於審判程序中表明同意該等傳聞證據可作
    為證據；或於言詞辯論終結前未聲明異議，基於尊重當事人
    對傳聞證據之處分權，及證據資料愈豐富，愈有助於真實發
    見之理念，且強化言詞辯論主義，使訴訟程序得以順暢進行
    ，上開傳聞證據亦均具有證據能力。本件證人子○○、己○○、戊○○、乙○○、壬○○、彭添財、辛○○、徐鴻榮、
    謝瑩亮、彭瑞芳、庚○○固均曾於警詢中為陳述，其性質雖
    屬傳聞證據，惟其等所為之上開警詢筆錄內容，業經法院審
    理時予以提示並告以要旨，且經當事人表示意見。當事人或
    辯護人已知上述筆錄乃傳聞證據，且均未於言詞辯論終結前
    對該等筆錄內容異議，依上開規定，是其於警詢中之證言已
    擬制同意其有證據能力，本院審酌上開筆錄作成時，較無人
    情施壓或干擾，亦無不當取供之情形，認為以之作為本案之
    證據亦屬適當，是其於警詢中之證言自具有證據能力。
三、至於卷內其餘證據，如贓物認領保管單、大千綜合醫院診斷
    證明書、照片、苗栗市農會借據2紙等，則未據被告於審理
    時爭執其證據能力，復無證據證明係違背法定程序或經偽造
    、變造所取得，是依刑事訴訟法第159條之5之規定，亦均認
    有證據能力，附此敘明。
貳、實體部分：
一、訊據上訴人即被告（下稱被告）丙○○固承認確有於上開時
    間，要求彭添財開車搭載子○○、己○○、戊○○等人，其
    則經由子○○等人之通知，由其弟徐鴻榮搭載前往西山公墓
    與之會合，欲與戊○○就「苗栗氧氣場」遭竊一事對質，且
    戊○○受傷後其亦有至大千醫院向戊○○收取30萬元現金及
    20萬元本票等事實；惟矢口否認有何恐嚇取財之犯行，辯稱
    ：對質地點西山公墓，係子○○、己○○二人決定，且子○○二人傷害戊○○的時候，伊沒有看到，且當初伊沒有講到
    錢的問題，50萬元的部分是李宏仁去協調，談好後伊才至大
    千醫院向戊○○拿錢，這是戊○○至「苗栗氧氣場」竊取伊
    物品之理賠金額，伊沒有恐嚇取財之意思云云。經查：
(一)被告丙○○所開設位在苗栗縣苗栗市新英里新勝11之1號之
    「苗栗氧氣場」，於95年9月間，先後三次遭戊○○與壬○○共同入內竊取其所有之音響、喇叭、石頭、木雕、碗盤等
    物之事實，業經本院96年度上訴字第2634號判決確定在案，
    並有判決書1份附卷可憑，而依證人即共犯子○○迭於警詢
    、偵查中均明確證稱：「是因為壬○○與戊○○去偷丙○○
    的財物，丙○○的意思是叫伊及己○○去找壬○○與戊○○
    在苗栗市西山公墓對質，伊便與己○○2人，是由彭添財駕
    駛車號1406-PQ號自小客車，在苗栗市中苗地區找到壬○○
    就先把壬○○先帶至西山公墓... 當時伊與己○○、壬○○
    及彭添財4人，由彭添財開車下山去找戊○○對質... 整件
    事是丙○○拜託伊與己○○2人，因丙○○與伊是舊識也是
    好朋友，聊談之中曾聊天談及戊○○、壬○○偷竊丙○○物
    品之事，伊答應要幫丙○○處理，才會分別帶壬○○及戊○○至西山公墓對質，由伊及己○○2人分別都有毆打壬○○
    及戊○○」、「壬○○說戊○○偷丙○○東西，伊剛好要上
    台北跟丙○○聊起，丙○○叫伊跟己○○坐彭添財車去找戊○○、壬○○，是壬○○叫戊○○出來，戊○○就上車，之
    後伊等就到西山公墓對質，之後講不攏，伊在西山公墓撿到
    一個像鐵片的砍戊○○的腳，己○○拿一個像棍子類的東西
    打戊○○」等語（見偵卷(二)p95-98、p136），核與證人即共
    同被告己○○於警詢中證稱：「（問：當時是由何人教唆？
    鐵棍及西瓜刀是由何人提供？）是丙○○跟伊等說的，伊等
    氣不過，才氣不過，才跟丙○○處理，鐵棍是彭添財車上放
    的，西瓜刀是子○○自備的」等語（見偵卷(一)p35），及證
    人壬○○於警詢中證稱：「（問：係何人教唆將戊○○押至
    苗栗市西山公墓毆打並砍傷他及由何人出言恐嚇他？）是丙○○教唆子○○、己○○等人毆打並砍傷戊○○，至於是何
    人恐嚇戊○○伊就不知道」等語（見偵卷(二)p76），及證人
    彭添財於警詢中證稱：「當日是博哥（指丙○○）打電話給
    伊要伊開車去北苗地區載人，丙○○要與伊見面，載了2 個
    伊不認識的人（指己○○、子○○）去找人」等語（見偵卷
    (二)p87），所述情節大致相符，並有大千綜合醫院診斷證明
    書1份在卷可憑，足見被告丙○○於知悉「苗栗氧氣場」內
    物品係遭壬○○及戊○○所竊取之後，即授意同案被告己○○、子○○二人安排對質一事，並安排不知情之彭添財協助
    前往搭載，子○○、己○○2人始共同搭乘彭添財所駕駛之
    上開車輛找尋壬○○及戊○○，且要求壬○○及戊○○同車
    至西山公墓就「苗栗氧氣場」遭竊一事進行對質，被告丙○○於本院審理時雖翻異前供，辯稱將被害人戊○○載往西山
    公墓，係子○○、己○○等人之決定云云，與同案被告子○○、己○○2人所述顯不相符，且同案被告子○○、己○○
    亦係經由被告丙○○之指示，始找尋壬○○、戊○○2人進
    行對質，而案發當天子○○、己○○2人邀戊○○、壬○○
    上車進行對質時，所搭乘之車輛，亦係被告丙○○安排彭添
    財負責搭載，若非被告丙○○與子○○、己○○等人於出發
    前就欲搭載之對象即壬○○、戊○○2人所在位置，及所欲
    進行對質地點等均已知悉並已達成共識，被告丙○○如何在
    子○○2人出發前即備妥司機及車輛，以配合渠2人之行動?
    足見，被告丙○○辯稱對於選擇西山公墓進行對質，事前毫
    不知情云云，乃卸責之詞，自無足採。
(二)次依證人即告訴人戊○○於偵查及原審審理時證稱：「案發
    當天是被壬○○拉上車，當時約下午3點半到3點40分，車上
    加壬○○共有4人。伊一到西山公墓，就看到丙○○、徐鴻
    榮兄弟，伊一下車，不知何原因就有一個人（指己○○）拿
    鐵棒或棒球棒打伊嘴巴，把伊牙打光了；另一個人（指子○○）用西瓜刀砍伊大腿。砍伊的那個人（指子○○）問今天
    能拿多少錢出來賠丙○○，說丙○○東西被偷了。」、「被
    打、被砍時徐鴻榮在車上，丙○○在旁邊，但丙○○並沒有
    叫他們打伊、砍伊，丙○○沒有講幾句話就走了」、「到西
    山公墓下車的時候，丙○○人有在那邊、被傷害的時候丙○○也有在場」、「在打的過程中，同樣是說為什麼要跟壬○○去搬丙○○的東西，子○○、己○○及丙○○3個人都有
    問，丙○○是最後才說。」、「當天賠償的時候是子○○先
    開口講要100萬、然後我說我拿不出來那麼多錢，我就說拿
    50萬，我就用子○○手機打電話給我媽媽，就變成子○○跟
    我媽媽在談話。」、「我打電話給我媽的時候，丙○○跟徐
    鴻榮、壬○○三個人已經先離開．交給子○○跟己○○他們
    處，但子○○要我賠100萬的時候，丙○○那時候還在。」
    、「子○○要我賠100萬的時候，我已經被打了，我一下車
    就已經被砍一刀，嘴巴也已經被打了，反正就是二樣一起來
    ，子○○叫我拿100萬元出來處理的時候，丙○○沒有回答
    ，之後他要離開之前，就說就交給他們處理。」等情 (見偵
    卷(二)p4、5、8，原審卷(二)p.37、38、39、40、53、54、57、
    58、63)，核與證人即共犯子○○於偵查中證稱：丙○○在
    看伊跟己○○打，之後打完丙○○跟壬○○先走，電話是伊
    打給戊○○的媽媽的等語（見原審卷(二)p136）、及證人壬○○於警詢中證稱：是子○○拿西瓜刀，己○○拿棍棒毆打戊○○，伊與戊○○在西山公墓現場與丙○○對質，當時丙○○也在公墓現場，只是由徐鴻榮載去，徐鴻榮則在山下等，
    丙○○問戊○○有沒有去偷，戊○○卻推給伊稱沒有，把全
    部責任推給伊，戊○○在當時才會被毆打等語（見偵卷(二)
    p75 、76），所證述之情節大致相符，足徵證人即告訴人戊○○上開證述內容，應非虛言。至於被告丙○○於警偵詢時
    ，先辯稱：不知被害人戊○○為何受傷，到西山公墓時，被
    害人戊○○並未受傷，之後伊即離去云云，於原審審理時則
    改稱：他們傷他時，沒有看到，是後面才聽到，打的時候我
    已經要下山了，隔了很遠了云云，在本院審理時又改稱：我
    上去的時候，謝錦鴻就已經受傷了，我有看到，但他們拿西
    瓜刀砍的時候，我並沒有看到云云（見偵卷(二)p7、原審卷(一)
    p74、本院卷p70)，對於曾否目睹被害人受傷乙節，所述前
    後不一，且與證人即共同被告子○○、己○○及證人即被害
    人戊○○證述內容，明顯不符，足見，被告丙○○上開辯詞
    ，乃避重就輕之卸詞，均無足採信，此部分應以證人戊○○
    、己○○及子○○之證詞，較為可採。由此可知，被告丙○○於戊○○在西山公墓遭同案被告己○○、子○○毆傷時，
    確實在場觀看，且未加阻止，期間並親自與戊○○就其「苗
    栗氧氣場」遭竊一事進行對質，且其斯時對共犯子○○當場
    要求戊○○賠償100萬元乙節，亦未表示反對，並在被害人
    戊○○坦承行竊，並同意賠償後，始先行離去，並交代被告
    己○○及共犯子○○處理後續款項事宜，至為明顯，再佐以
    證人即告訴人戊○○於迭於警詢及原審審理時均證稱：伊無
    故遭人押至苗栗市西山公墓內毆打砍傷後，心生畏懼才會答
    應賠償等語（見偵卷(一)p51)，足證，本件被告丙○○及子○○、己○○等人對於被害人戊○○於案發當天因遭痛毆在先
    ，惟恐再度遭此待遇，方才應允賠償鉅款等情，應甚為明瞭
    ，灼然甚明。
(三)再依證人即告訴人戊○○於原審審理時亦證稱：在大千醫院
    交給辛○○跟丙○○30萬元的現金跟20萬元的本票是因為這
    一次在西山公墓被毆打、砍傷的事件才交付給他的等語（見
    原審卷(二)p58、59）；再參以共犯子○○於原審審時亦證稱
    ：伊當天就有跟丙○○說戊○○被打得很慘要送醫急救，丙○○知道戊○○是因為被伊等打所以才會住院等語（見原審
    卷(二)p90-93），且被告丙○○亦於警詢及本院審理時亦坦承
    ：伊與徐鴻榮及辛○○一起前往大千醫院婦幼大樓7樓，向
    戊○○收取賠償金額30萬元及簽立本票面額20萬元，是由伊
    本人收取、20萬元票款，經庚○○出面協商後，同意折為10
    萬元，並先行將本票退還庚○○等語（見偵卷(一)p16-18、本
    院卷p70反面），復核與證人參與協商之辛○○、庚○○等
    人所述大致相符 (見偵卷(二)p54-55、p9)，並有苗栗市農會
    借據2紙、贓物認領保管單1份、相片4張等在卷可佐，足見
    戊○○確實係惟恐再度遭毆打，因心生畏懼而同意被告丙○○等人所索取之款項，進而在大千醫院將上開30萬元現金及
    20萬元本票交予被告丙○○之方式處分其財物，至為明確。
    被告丙○○雖以證人癸○○、丁○○之證詞，據以為無恐嚇
    取財犯行之依據，然依證人癸○○、丁○○之證詞，渠2人
    僅就目睹被害人住院期間，與辛○○就賠償款項如何支付之
    交談而為證述，惟本件被害人戊○○遭被告丙○○等人施以
    恐嚇取財犯行係在西山公墓，至於在大千醫院住院期間，雖
    因旁人代為協商，而將原遭恐嚇所應允之100萬元，降低為
    50萬元，然被害人後續支付50萬元，仍係基於畏懼被告丙○○與子○○、己○○等人可能再度實施之傷害行為下所為，
    是以，證人癸○○、丁○○對於被害人何以支付該筆款項之
    原因，既不曾親聞，自無法以渠二人之證詞，而為有利被告
    徐鴻源之認定。
(四)末查，本件被告丙○○另以僅係要求被害人戊○○賠償伊遭
    竊所受之損失，並無恐嚇取財之意等語置辯，然被害人戊○○於原審審理時所指稱丙○○的物品只賣了1360元等語，既
    未能提出任何憑證，且觀諸被告失竊物品有音響、喇叭、石
    頭、木雕及碗盤等，及被害人戊○○與壬○○入內行竊次數
    共計3次等情，茍上開物品價值共計1360元，則被害人戊○○與壬○○每人每次得手之獲利僅226元許，衡諸常情，連
    續進入同一場所行竊，遭查獲之機率極高，茍上開物品價值
    如此低廉，被害人戊○○與壬○○豈有可能在短期間內，三
    翻兩次進入同一處所竊取價值與風險明顯不符之行竊犯行，
    是以，本件被告遭失竊物品之價值，應不僅僅如被害人戊○○所述之1360元價值。雖係如此，惟本件被告丙○○對於遭
    竊物品之價值，迄今亦無法提出任何釋明，且依共犯子○○
    於原審審理時即證稱：係伊提議要戊○○賠100萬元給丙○○，且提出這個價碼前沒有跟任何人商量過，是隨興決定的
    等情（見原審卷(二)p91、92），再佐以被告丙○○對於被害
    人戊○○在遭恐嚇下已同意給付之100萬元，除輕意接受辛○○所斡旋之50萬元外，且在被害人僅支付30萬元後，對於
    尾款20萬元，亦同意庚○○提議以10萬元解決，更在被害人
    戊○○尚未支付該10萬元時，即先行將20萬元本票退還戊○○等情，益徵，本件被告丙○○上開失竊之音響、喇叭、石
    頭、木雕、碗盤等物，應無100萬元或50萬元之價值，至為
    顯然。由此可知，被告丙○○等3人顯係脅使戊○○交付遠
    超過其所竊取「苗栗氧氣場」內上開物品價值之財物，而就
    超過上開物品價值部分之要求，具有不法所有之意圖，殊屬
    明確。
(五)至於同案被告己○○於原審審理時雖中翻異前供，改稱：係
    伊假借丙○○之名義跟子○○說要處理戊○○云云。然本件
    被告丙○○確有於戊○○在西山公墓遭被告己○○及共犯子
    ○○毆傷時在場觀看，且明知失竊物品價值未達50萬元，對
    共犯子○○當場要求戊○○賠償100萬元乙節，並未表示反
    對，更接受戊○○所交付之30萬元現金及20萬元本票，明顯
    有不法所有意圖等情，業經本院認定如前，而本件同案被告
    己○○及子○○係經被告丙○○之授意，始前往找尋戊○○
    處理「苗栗氧氣場」遭竊之後續索償事宜等情，已如前述，
    再衡以「苗栗氧氣場」乃被告丙○○所開設，與己○○並無
    直接利害關係，則其內之物品遭竊一事，己○○何以要「假
    借」被告丙○○之名義向戊○○索償？且其既係「假借」名
    義，則何以事後收取上開款項之人係被告丙○○本人，而非
    己○○自己？凡此均啟人疑竇。由此益徵，己○○於本院中
    所述，顯係事後迴護被告丙○○之詞，不足採信。
(六)綜上所述，本件事證明確，被告丙○○犯行堪以認定，應予
    依法論科。
二、按恐嚇行為不以將來之惡害通知為限，即以強暴脅迫為手段
    ，而被害人未達於不能抗拒程度者，亦屬之；又本票為有價
    證券，得依背書或交付轉讓，具有流通性，其權利之發生、
    變更，與證券之作成、占有具有不可分之關係，而有「物」
    之性質，得為竊盜、侵占、搶奪、強盜、詐欺取財、恐嚇取
    財等犯罪之客體（最高法院80年度第4次刑事庭會議決議、9
    6年度台非字第6號判決意旨參照）。本件被告丙○○，與共
    同被告己○○、子○○等人於上開時、地，以如不順從將再
    度遭毆打之手段向戊○○索償，戊○○迄至交付被告丙○○
    上開款項前，已間隔數日，對於是否交付款項，仍有相當之
    意思自由，仍願意是應認戊○○於尚未達於不能抗拒之程度
    ；又戊○○所簽發之上開本票，依上開說明，自得為恐嚇取
    財罪之客體。核被告丙○○所為，係犯刑法第346條第1項之
    恐嚇取財罪。被告丙○○與己○○、子○○間，有犯意聯絡
    及行為分擔，應論以共同正犯。又被告丙○○曾受如事實欄
    所示有期徒刑之宣告並經執行完畢，有臺灣苗栗地方法院檢
    察署刑案資料查註紀錄表及臺灣高等法院被告全國前案紀錄
    表各乙份在卷可按，其於5年之內再犯本件有期徒刑以上之
    罪，為累犯，應依刑法第47條第1項之規定加重其刑。
三、原審經審理結果，認為被告丙○○犯罪事證明確，因而予以
    論罪科刑，固非無見。惟查原審認定被告丙○○再犯本罪，
    屬累犯，應加重其刑，然於事實欄部分未見此部分之事實，
    又本件被告丙○○雖與己○○、子○○對被害人戊○○共犯
    本件恐嚇取財罪，然被告丙○○離開現場後，對於己○○、
    子○○二人曾撥打電話向乙○○恐嚇乙節，既不明瞭，亦未
    參與，實難認被告丙○○對於己○○、子○○二人恐嚇乙○○之行為，亦有犯意聯絡及行為分擔之共犯關係，原審據以
    認定，尚有未洽。本件被告上訴猶否認犯行，顯無理由，公
    訴人雖以被告砍傷被害人之手段殘暴，認原判決量刑過輕為
    由提起上訴，然本件子○○、己○○二人砍傷被害人之行為
    ，業經被害人撤回告訴，而經原審判決公訴不受理確定在案
    ，原審判決基此事由，而量處被告之徒刑，核無違背法定刑
    之規定，亦無顯然不當之情形，公訴人仍執此業經告訴人撤
    回告訴之傷害手段，指摘原審量刑過輕，其上訴亦無理由，
    但原審判決就本件判決既有上開可議之處，即屬無可維持，
    應由本院就丙○○部分予以撤銷改判。爰審酌被告丙○○為
    本件犯行之緣由，固係因其所開設之「苗栗氧氣場」內物品
    遭戊○○所竊，而欲向戊○○索賠所致，然其竟不思循正當
    之法律程序對戊○○請求合理之損害賠償，反而夥同上開共
    犯恐嚇戊○○，使之交付金額甚鉅之上開現金及本票，破壞
    社會秩序，對於戊○○之身心造成重大影響，且犯後復飾詞
    卸責，並虛耗有限之司法資源，未見悔意等一切情狀，量處
    如主文第2項所示之刑，又本件被告丙○○於96年4月24日前
    犯本件罪行，所犯合於中華民國九十六年罪犯減刑條例之規
    定，應依該條例第2條第1項第3款、第7條之規定，減其宣告
    刑2分之1。
四、公訴意旨另以：被告丙○○於上開事實所載之時、地，共同
    強制告訴人戊○○，要求戊○○坦認犯有上開竊盜之犯行，
    並提出顯不相當之100萬元鉅額賠償請求，迫使戊○○清償
    鉅額賠償請求，且為迫使戊○○清償，更由子○○逼使戊○○撥打電話予其母親乙○○，並由戊○○向乙○○說：「媽
    ！領50萬元出來」等語並旋即掛斷電話2次後，再由子○○
    撥打電話，先向乙○○大聲說：「拿50萬元」等語，掛斷後
    再撥打電話向乙○○說：「快、快，明天要再來」等語，期
    間子○○並向戊○○恫稱：「沒拿出來的話要你人頭落地」
    等語，致乙○○亦心生畏懼等語。因認被告丙○○另涉犯刑
    法第304條第1項之強制罪嫌，及與己○○、子○○共同對乙○○施以恐嚇取財犯行。惟查：(1)按以強暴、脅迫使人行無
    義務之事，若係出於為自己或第三人不法所有之意圖，而使
    人交付財物，或藉以取得財產上不法利益，即應依其犯罪態
    樣，分別論以恐嚇取財或強盜罪名，不得再論以刑法第304
    條第1項之強制罪（96年度台上字第6618號判決參照）。本
    件被告丙○○所犯之上開罪行，既係出於為自己不法所有之
    意圖，而以強暴、脅迫之方法使戊○○交付財物（即上開30
    萬元現金及20萬元本票），且戊○○亦尚未達於不能抗拒之
    程度，則依上開說明，被告丙○○應僅構成刑法第346條第1
    項之恐嚇取財罪，不應再論同法第304條第1項之強制罪。惟
    公訴人認此部分與前揭論罪科刑之刑法第346條第1項之恐嚇
    取財罪間，有想像競合犯之裁判上一罪關係，爰不另為無罪
    之諭知。(2)又按犯罪事實，應依證據認定之，無證據不得認
    定其犯罪事實，刑事訴訟法第154條定有明文。本件被告丙○○於被害人戊○○應允賠償100萬元後，即離開現場，雖
    曾告知己○○、子○○處理後續事項，然對於子○○在其離
    去後，竟撥打電話向被害人戊○○之母乙○○加以恫嚇乙節
    ，依被害人徐錦源於原審審理時亦證稱與其母親乙○○撥打
    電話時，被告丙○○已與徐鴻榮、壬○○三人先行離開等情
    ，足見，被告丙○○對子○○此部分犯行，既無知悉之可能
    ，亦未加以指示，更未參與，實難論以被告丙○○亦應就被
    害人乙○○遭詐欺取財一事，負共犯之責。是以，既無證據
    證明被告丙○○有與子○○等人共犯上開犯行，然公訴人認
    此部分與前揭對被害人戊○○之恐嚇取財論罪科刑部分，有
    想像競合犯之裁判上一罪關係，亦不另為無罪之諭知，附此
    敘明。
據上論結，應依刑事訴訟法第369條第1項前段、第364條、第299
第1項前段、刑法第28條、第346條第1項、第55條、第47條第1項
、刑法施行法第1條之1第1項、第2項前段，中華民國九十六年罪
犯減刑條例第2 條第1 項第3 款、第7 條，判決如主文。
本案經檢察官甲○○到庭執行職務。
中    華    民    國    98    年    5    月    26    日
            刑事第六庭  審判長法  官  李  文  雄
                              法  官  邱  顯  祥
                              法  官  林  靜  芬
以上正本證明與原本無異。
不得上訴。
                              書記官  高  勳  楠
中    華    民    國    98    年    5    月    26    日


司法院資訊處製作；財團法人民間司法改革基金會備份。
